臺灣新竹地方法院刑事判決
110年度易字第486號
公  訴  人  臺灣新竹地方檢察署檢察官
被      告  林璟暉


                    （另案於法務部○○○○○○○○羈押                      中）
            葉志祥



選任辯護人  陳冠宇律師
被      告  姚立煒


選任辯護人  胡峰賓律師
上列被告因贓物等案件，經檢察官提起公訴（109年度偵字第101
64號、12255號、12971號），本院判決如下：
    主  文
甲○○犯竊盜罪，處有期徒刑壹年陸月。
未扣案之犯罪所得新臺幣貳佰零捌萬元沒收，於全部或一部不能
沒收或不宜執行沒收時，追徵其價額。
丙○○犯故買贓物罪，處有期徒刑陸月，如易科罰金，以新臺幣壹
仟元折算壹日。緩刑貳年，緩刑期間付保護管束，並應於本判決
確定之日起壹年內接受法治教育課程貳場次。
乙○○犯故買贓物罪，處有期徒刑肆月，如易科罰金，以新臺幣壹
仟元折算壹日。緩刑貳年，緩刑期間付保護管束，並應於本判決
確定之日起壹年內接受法治教育課程貳場次。
    事  實
一、甲○○前曾於民國106年8月1日起至107年11月13日止期間任職
    址設新竹縣○○鄉○○○路0號之旭德科技股份有限公司（下稱旭
    德公司）設備課助理工程師，負責維修化學設備，因此熟悉
    廠房設施、環境及生產設備，竟意圖為自己不法之所有，基
    於竊盜之接續犯意，利用保養及維修設備職務之便，先後於
    附表一所示時間前數日（均在107年11月13日離職日前），
    徒手以抹布抹取裝有氰化亞金鉀溶液（俗稱金水）之鍍金槽
    下方及管線所溢漏形成之結晶，裝入塑膠袋中後放置於公司
    圍牆旁，於下班後騎乘機車載運返家，再將吸取溶液之抹布
    加入熱水溶解稀釋，溶出如附表一所示重量之氰化亞金鉀溶
    液後裝桶存放，再於如附表一所示時間，將上開氰化亞金鉀
    溶液變賣與址設新竹縣○○鄉○○路○段0巷0號星羽資源回收股
    份有限公司之實際負責人丙○○。詎丙○○依其從事資源回收業
    多年之專業知識、經驗等，明知甲○○所變賣之氰化亞金鉀溶
    液之來源係由公司內部收集後，未獲授權私自外運出售，顯
    係來源不明之物，竟基於故買贓物之接續犯意，先後於如附
    表一所示時間，在位於新竹市○區○○路000巷0號萊爾富超商
    前，向甲○○收購如附表所示重量之氰化亞金鉀溶液，嗣於不
    詳時間將上開溶液運至不詳之資源回收場內提煉成如附表二
    所示重量之黃金條後，期間共提煉出2575.92公克（起訴書
    誤載為2578.92公克，應予更正）黃金，再以當日國際金價
    （茲以最有利被告等人之金價，即均以107年7月23日至107
    年12月26日期間每公克黃金買入價格最低當日【107年8月16
    日】價格新臺幣【下同】1153元計算）計算共售得297萬元
    （計算式：1153× 2575.92 =0000000.76，萬位數以下四捨
    五入），以73比例分贓，由甲○○分得7成價金共208萬元(計
    算式：0000000×0.7=0000000，萬位數以下四捨五入)（已先
    行向丙○○預收90萬元，詳如附表一所示）、丙○○分得3成價
    金共89萬元，藉此牟利。
二、甲○○自旭德公司離職後，竟另行起意於108年4月5日晚間7時
    33分許，乘晚班員工刷卡開啟上開公司廠區管制門禁時，尾
    隨其後並手持塑膠空桶1個進入廠房，先自2樓庫房內徒手竊
    取20公升塑膠桶2個後，再至該公司載板廠區5樓盛裝氫化亞
    金鉀溶液3桶共40公升，得手後於翌（6）日凌晨2時33分許
    離開廠房（甲○○所涉竊盜罪嫌部分，業經臺灣高等法院以10
    8年度上易字第2523號判決有期徒刑6月確定）。嗣於同年4
    月6日上午7時許，在新竹縣湖口工業區附近某處前，變賣與
    鑫鴻貴金屬回收公司之實際負責人乙○○。詎乙○○依其從事資
    源回收業多年之專業知識、經驗等，明知甲○○所變賣之氰化
    亞金鉀溶液之來源係由公司內部收集後，未獲授權私自外運
    出售，顯係來源不明之物，竟基於故買贓物之犯意，向甲○○
    收購其所交付之氰化亞金鉀溶液40公升，並支付價金45萬元
    。嗣經新竹縣政府警察局竹北分局於108年5月3日下午4時許
    ，持本院所核發搜索票，搜索查扣甲○○之行動電話1支，並
    於109年3月26日扣得乙○○所主動交付之氫化亞金鉀溶液3桶
    （已發還旭德公司），始循線查悉上情。
三、案經旭德公司提出告訴以及臺灣新竹地方檢察署檢察官指揮
    新竹縣政府警察局竹北分局偵查起訴。
    理  由
壹、程序方面
一、本判決所引用之證據資料（詳後引用之各項證據），其中係
    屬傳聞證據部分，縱無刑事訴訟法第159 條之1 至第159 條
    之4 或其他規定之傳聞例外情形，因檢察官、被告甲○○、丙○○、乙○○及辯護人均已同意做為證據使用（見本院易486卷
    第106-107頁），且本院審酌卷內並無事證顯示各該陳述做
    成時、地與周遭環境，有何致令陳述內容虛偽、偏頗之狀況
    後，也認為適當，依照刑事訴訟法第159 條之5 第1 項，應
    認有證據能力。
二、本院以下所引用之非供述證據，均與本件事實具有自然關聯
    性，且核屬物證、書證性質，又查無事證足認有違背法定程
    序或經偽造、變造所取得等證據排除之情事，復經本院依刑
    事訴訟法第164 條、第165 條踐行物證、書證之調查程序，
    況檢察官、被告三人及被告丙○○、乙○○之辯護人對此部分之
    證據能力均不爭執，是堪認均有證據能力。
貳、實體方面─事實認定
一、訊據被告甲○○對於事實欄一所示之竊盜犯行於本院準備程序
    及審理程序、被告丙○○對於事實欄一所示之故買贓物犯行於
    本院審理程序中均坦承不諱(見本院易486卷第75-80、101-1
    08、181-196頁)，另被告乙○○對於事實欄二之故買贓物犯行
    雖於本院準備程序及審理程序中否認，惟庭後具狀坦承前開
    犯行(見本院卷第213-226頁)，並有證人即告訴代理人林立
    弘警詢、偵訊及另案準備程序(見偵7389影卷第9-11、12-15
    、92、99頁；本院易860影卷第31-33、35-38頁；他卷第26-
    29頁；偵12255卷第61-62頁)、告訴代理人路春鴻律師、陳
    慶禎律師偵訊中之證述可佐(見偵7389影卷第92、99頁；他
    卷第16、26-29頁；偵12255卷第61-62頁)，復有被告甲○○竊
    取氫化亞金鉀時序表（見偵12255卷第13-15頁）、被告甲○○
    手機擷取之磅秤及溶液桶照片（見偵12255卷第16-39頁）、
    黃金牌價查詢(107年7月23日-107年12月26日)（見偵12255
    卷第70-82頁）、被告甲○○與被告丙○○之LINE對話訊息(起訖
    時間107年7月14日-108年1月22日)：（見偵12255資料卷一
    、二）、本院108年度聲搜字第182號搜索票、新竹縣政府警
    察局竹北分局搜索扣押筆錄、扣押物品目錄表(甲○○，108年
    5月3日，I-Phone6X 1支)（見偵7389影卷第4-7頁）、證人
    林立弘109年1月22日庭呈之旭德公司107年8月至11月失竊損
    失金額計算表及附件資料(鍍金生產金用量及實際領用數、
    鍍金生產下腳回收數、金鹽單價)（見他卷第31-37頁）、被
    告甲○○手機擷取之107年7月10日、107年7月16日檢驗報告照
    片（見他卷第57-58頁）、新竹縣政府警察局竹北分局扣押
    筆錄、扣押物品目錄表、扣押物品收據、自願受搜索同意書
    (乙○○，109年3月26日，氰化亞金鉀溶液40公升)（見他卷第
    51-55頁）、贓物認領保管單(氰化亞金鉀溶液40公升，具領
    人林立弘)（見他卷第56頁）、、旭德公司證物(含金溶液)
    含金濃度化驗說明（見他卷第60頁）、旭德公司氰化亞金鉀
    作業流程、作業程序及電二、電三設備保養表（見偵7389影
    卷第16-19頁）、被告甲○○之旭德公司簡歷表、人事基本資
    料、員工薪資所得受領人扶養親屬申報表、上下班行走路線
    圖、出勤狀況表（見偵7389影卷第20-23、26頁）、旭德公
    司含金溶液損失說明（見偵7389影卷第27頁）、氫化亞金鉀
    使用指南（見偵7389影卷第28-31頁）、被告甲○○入侵旭德
    公司廠區時間表、錄影翻拍照片(108年4月5、6日)（見偵73
    89影卷第32-36頁）、「瑞鴻貴金屬回收」名片、被告甲○○
    手機內之贓物照片及與「瑞鴻」之LINE對話記錄翻拍照片（
    見偵7389影卷第71-72頁）、車輛詳細資料報表(車號0000-0
    0號)（見偵7389影卷第75頁）、被告甲○○與「瑞鴻」之LINE
    對話訊息(108年4月4日)（見偵7389影卷第80-87頁）在卷供
    參，足認定被告三人自白與事實相符，渠等犯行洵堪認定。
二、綜上所述，本件事證明確，應依法論處。　　
參、實體方面─論罪科刑
一、按行為後法律有變更者，適用行為時之法律，但行為後之法
    律有利於行為人者，適用最有利於行為人之法律，刑法第2
    條第1項定有明文。查被告甲○○行為後，刑法第320條第1項
    於民國108年5月29日修正公布，並自同年月31日生效。修正
    前之刑法第320條第1項法定刑原為「5年以下有期徒刑、拘
    役或500元以下罰金」，修正後變更為「5年以下有期徒刑、
    拘役或50萬元以下罰金」，經比較其新舊法結果，修正後之
    法定刑較修正前之規定為高，顯見修正後之規定無較有利於
    被告之情形，依刑法第2條第1項前段規定，自應適用修正前
    之刑法第320條第1項規定處斷。
二、核被告甲○○所為，係犯修正前刑法第320條第1項竊盜罪，被
    告丙○○所為，係犯刑法第349條第1項故買贓物罪，被告乙○○
    所為，係犯刑法第349條第1項故買贓物罪。公訴意旨固以被
    告甲○○、丙○○依附表一所示交付氰化亞金鉀溶液之次數分別
    論罪，然綜觀上開被告甲○○竊盜、被告丙○○故買贓物之犯行
    ，各係於密接之時間、同一地點實施，侵害同一被害人之財
    產法益，各行為之獨立性極為薄弱，依一般社會健全觀念，
    應視為數舉動接續施行，應以包括一行為之接續犯評價為當
    ，特此敘明。　　
三、爰審酌被告甲○○不思以正當方式賺取金錢，為貪圖私利，利
    用任職於旭德公司之機會竊取氰化亞金鉀溶液之鍍金槽下方
    及管線所溢漏形成之結晶，以熱水溶解稀釋後加以變賣；另
    被告丙○○、乙○○明知被告甲○○所販售之氰化亞金鉀溶液係來
    路不明之贓物，竟仍加以購買，其等所為不僅增加司法機關
    追查財產犯罪之困難，並助長財產犯罪之風，更增旭德公司
    追索贓物之困難，被告三人所為均實值非難，再考量被告甲○○雖自始坦承犯行，但迄今未與旭德公司達成和解，獲得寬
    宥，另被告丙○○、乙○○除坦認犯行，並分別與旭德公司達成
    和解，並完付賠償金，此有被告丙○○與旭德公司和解書暨支
    票影本（見本院易486卷第51-53頁）、被告乙○○陳報之本院
    109年度訴字第529號和解筆錄暨郵政跨行匯款申請書在卷可
    參（見本院易486卷第217-221頁），旭德公司亦表示願意原
    諒被告丙○○、乙○○（見本院易486卷第181、222頁），兼衡
    被告三人犯罪之動機、目的、手段、本件被告甲○○犯罪所得
    高達208萬元、被告丙○○則為89萬元、被告乙○○未查獲轉賣
    所得等節，被告甲○○教育程度為大學畢業，案發時在旭德公
    司任職、獨居；被告丙○○教育程度為高職畢業，已婚，有3
    名未成年子女，案發時與家人同住，經營資源回收公司，經
    濟狀況小康；被告乙○○教育程度為高職畢業，未婚，無子女
    ，案發時租屋獨居，工作為貴金屬回收，經濟狀況小康（見
    本院易486卷第192-193頁）等一切情狀，量處如主文第1、3
    、4項所示之刑，並就被告丙○○、乙○○部分均諭知易科罰金
    之折算標準。
四、被告丙○○、乙○○前均未曾因故意犯罪受有期徒刑以上刑之宣
    告，有臺灣高等法院被告前案紀錄表2 份附卷可憑，斟酌上
    開被告二人經此偵查及科刑程序，應更知警惕，且終能坦承
    犯行，信無再犯之虞，且旭德公司亦同意給予緩刑宣告（見
    本院易486卷第181、222頁），本院因認前開所宣告之刑以
    暫不執行為適當，爰依刑法第74條第1 項第1 款之規定，併
    予諭知緩刑如主文第3、4項所示，以啟自新。惟為確保足使
    被告二人記取教訓暨培養正確法治觀念，以戒慎其行止，爰
    均依刑法第93條第1 項第2 款、第74條第2 項第8 款之規定
    ，諭知於緩刑期間付保護管束，並應於本案判決確定之日起
    1年內接受2 場次之法治教育課程。另倘於本案緩刑期間，
    違反上開所定負擔且情節重大，足認原緩刑之宣告難收預期
    之效果，而有執行刑罰之必要者，依刑法第75條之1 第1 項
    第4 款規定，得撤銷其緩刑之宣告，附此敘明。
肆、沒收之說明
    被告甲○○竊取氰化亞金鉀溶液結晶並以熱水溶解後成附表一
    所示溶液販售予被告丙○○，被告丙○○再拿至資源回收場內提
    煉成如附表二所示重量之黃金條後，期間共提煉出2575.92
    公克黃金，以73比例分贓，由甲○○分得7成價金共208萬元，
    此情業據被告甲○○坦承在卷（見偵12255卷第4、56頁），並
    有被告甲○○手機擷取之磅秤及溶液桶照片（見偵12255卷第1
    6-39頁）、黃金牌價查詢(107年7月23日-107年12月26日)（
    見偵12255卷第70-82頁）在卷可參，被告甲○○因變賣氰化亞
    金鉀溶液，取得208萬元，為其所有且屬變得之財產，爰依
    刑法第38條之1第4項規定宣告沒收，並依同法第4項規定，
    於全部或一部不能收或不宜執行沒收時，追徵其價額。至被
    告丙○○、乙○○已與旭德公司達成和解並將賠償金給付完畢，
    業據認定如前，如再予沒收追徵，不免過苛，故就渠等二人
    犯罪所得不為沒收之宣告。　　
據上論斷，應依刑事訴訟法第299條第1項前段，判決如主文。
本案經檢察官葉子誠提起公訴，檢察官邱宇謙、黃嘉慧到庭執行
職務。 　　
中　　華　　民　　國　　111 　年　　7 　　月　　14　　日
                  刑事第六庭  審判長法　官　黃美盈
　　　　　　　　　                  法  官  蔡玉琪
　　　　　　　　　                  法  官  林涵雯
以上正本證明與原本無異。
如不服本判決應於收受本判決後20日內向本院提出上訴書狀，上
訴書狀應敘述具體理由。上訴書狀未敘述上訴理由者，應於上訴
期間屆滿後20日內補提理由書狀於本院(均須按他造當事人之人
數附繕本 )「切勿逕送上級法院」。 
中　　華　　民　　國　　111 　年　　7 　　月　　14　　日
                                   書記官   林汶潔
附錄本案論罪科刑法條：
修正前中華民國刑法第320條
意圖為自己或第三人不法之所有，而竊取他人之動產者，為竊盜
罪，處5年以下有期徒刑、拘役或500元以下罰金。
意圖為自己或第三人不法之利益，而竊佔他人之不動產者，依前
項之規定處斷。
前二項之未遂犯罰之。
中華民國刑法第349條
收受、搬運、寄藏、故買贓物或媒介者，處五年以下有期徒刑、
拘役或科或併科五十萬元以下罰金。
因贓物變得之財物，以贓物論。
附表一：
編號 交付氰化亞金鉀溶液時間 氰化亞金鉀溶液重量 甲○○ 預收款項 1 107/7/23  15公升  2 107/8/14  25公升  3 107/9/2 30公升  4 107/9/9  30公升  5 107/9/11 15公升 10萬元 6 107/9/15 17公升  7 107/9/16 30公升  8 107/9/21  20公升  9 107/9/21 40公升 10萬元 10 107/9/28 57公升  11 107/10/3 40公升  12 107/10/5 30公升 10萬元 13 107/10/21  50公升 20萬元 14 107/10/22 30公升 10萬元 15 107/10/23 30公升 10萬元 16 107/11/2 下午06:51:00 20公升 10萬元 17 107/11/5 30公升  18 107/11/6 20公升  19 107/11/7 15公升 10萬元 20 107/11/9  35公升  21 107/11/13  40公升  22 107/11/28  40公升  23 107/12/26 60公升  共719公升    

附表二：
編號 氰化亞金鉀溶液煉出黃金重量 1 69.4公克 2 212.25公克 3 219.69公克 4 253.90公克 5 254.16公克 6 127.98公克 7 293.93公克 8 133.74公克 9 52.8公克 10 119.09公克 11 64.05公克 12 17.42公克 13 232.94公克 14 362.18公克 15 137.35公克 16 25.04公克 合計：2575.92公克